【裁判字號】    97,上訴,3887
【裁判日期】    971118
【裁判案由】    毒品危害防制條例等
【裁判全文】
臺灣高等法院刑事判決                97年度上訴字第3887號
上  訴  人  臺灣板橋地方法院檢察署檢察官
被      告  甲○○
                    （現另案於岩灣技能訓練所執行中）
選任辯護人  吳國輝律師
被      告  乙○○原名劉駿甫
                    （現於臺灣臺北監獄臺北分監執行中）
上列上訴人因毒品危害防制條例等案件，不服臺灣板橋地方法院
97年度訴字第1083號，中華民國97年7月22日第一審判決（起訴
案號：臺灣板橋地方法院檢察署96年度偵續字第537號），提起
上訴，本院判決如下：
    主  文
上訴駁回。
    理   由
一、公訴意旨略以: (一)被告甲○○明知甲基安非他命係毒品危害
    防制條例第2條所規定之第二級毒品（以下簡稱安非他命）
    ，依法不得販賣，竟仍基於販賣第二級毒品之犯意，於民國
    （下同）96年5月23日12時許，在臺北縣泰山鄉○○路上某
    麥當勞前，以新臺幣（下同）1000元之價格，將安非他命1
    包（重0.2公克）販售予劉兆宏施用。嗣因劉兆宏持有上開
    安非他命1包而為警於同日14時40分許，在臺北縣新莊市○
    ○路○段14號前查獲後，循線而獲悉上情。(二)被告乙○○則
    基於偽證之犯意，於97年1月24日，在臺灣板橋地方法院檢
    察署96年度偵續字第537號案件檢察官偵訊時，對於案情有
    重要關係之事項，供前具結，虛偽證稱：「（問：是否於96
    年5月23日中午12時，在臺北縣泰山鄉○○路上的麥當勞前
    ，向甲○○以1000元買安非他命0.2公克？）沒有」、「（
    問：為何前2次偵訊具結後，證稱於96年5月23日中午12時，
    在臺北縣泰山鄉○○路上的麥當勞前，向甲○○以1000元買
    安非他命0.2公克？）我是照新莊分局之前做筆錄時的講法
    講的」、「（問：本次偵訊與前2次供述內容不一，將觸犯
    偽證罪，為何甘冒刑責替甲○○說謊？）因我之前欠甲○○
    2萬元，我在躲他，所以才亂咬他」云云。嗣乙○○於97年2
    月14 日，在臺灣板橋地方法院檢察署96年度偵續字第537號
    案件偵訊時自白前開偽證情事。因認被告甲○○所為，係犯
    毒品危害防制條例第4條第2項之販賣第二級毒品罪嫌；被告
    乙○○所為，係犯刑法第168條之偽證罪嫌。
二、公訴人認被告甲○○涉犯販賣第二級毒品罪嫌，無非以：
    被告劉兆宏於臺灣板橋地方法院檢察署96年度偵續字第537
    號案件偵查中以證人身分於96年11月30日、96年12月25日、
    97 年2月14日所為之證述；證人邱瓊志、莊勝雄在偵查中
    之證述；被告劉兆宏於96年5月23日為警當場查扣之透明
    結晶1包，經鑑驗結果成份係甲基安非他命，為其主要論據
    。被告乙○○涉犯刑法偽證罪嫌，則以其於97年1月24日在
    臺灣板橋地方法院檢察署96年度偵續字第537 號案件偵訊時
    以證人身分所為之證述為據。
三、訊據被告甲○○堅決否認有販賣安非他命予被告劉兆宏情事
    ，辯稱：96年5月23日當天伊根本沒拿東西給被告劉兆宏，
    也沒跟他見面等語；訊據被告劉兆宏於原審準備程序雖坦承
    犯行，嗣於原審審理、本院審理時翻異前詞，辯稱：伊於97
    年1月24日在偵查時之證述屬實，並沒有做偽證，至於伊在
    偵查中指陳被告甲○○販賣安非他命之證述則非實在等語。
四、被告甲○○涉犯販賣第二級毒品罪部分：
  (一)按犯罪事實應依證據認定之，無證據不得認定犯罪事實；又
    不能證明被告犯罪者，應諭知無罪之判決，刑事訴訟法第15
    4條第2項、第301條第1項分別定有明文。而所謂認定犯罪事
    實之證據，係指足以認定被告確有犯罪行為之積極證據而言
    ，該項證據自須適合於被告犯罪事實之認定，始得採為斷罪
    資料；苟積極證據不足為不利於被告事實之認定時，即應為
    有利於被告之認定，更不必有何有利之證據（參照最高法院
    29年上字第3105號、30年上字第816號判例）。再按一般施
    用毒品者，其所稱向某人購買之供述，須補強證據以擔保其
    供述之真實性。良以施用毒品者其供述之憑信性本不及於一
    般人，況施用毒品者其供出來源，因而破獲者，法律復規定
    得減輕其刑，其有為偵查機關誘導、或為邀輕典而為不實之
    陳述之可能，其供述之真實性自有合理之懷疑。施用毒品者
    關於其向某人購買毒品之供述，必須補強證據佐證，以擔保
    其供述之真實性，俾貫澈刑事訴訟無罪推定及嚴格證明之基
    本原則。而茲所謂補強證據，指其他有關證明施用毒品者之
    關於毒品交易之供述真實性之相關證據而言，必須與施用毒
    品者關於毒品交易之供述，具有相當程度之關連性，而足使
    一般人對施用毒品者關於毒品交易之供述，並無合理之懷疑
    存在，而得確信其為真實，始足當之。若毒品購買者之供述
    證據，本身已有重大瑕疵，依嚴格證明之法則，苟已無法憑
    為犯罪事實之認定時，自無再論補強證據之必要，其理甚明
    （參照最高法院94年度台上字第2033號判決）。經查:
  1.被告劉兆宏於96年11月30日、96年12月25日、97年2月14日
    偵查時固均證稱：我在96年5月23日12時在臺北縣泰山鄉○
    ○路上的麥當勞前，以1000元的價格，向被告甲○○購得1
    包重0.2公克之安非他命（參見96年度偵續字第537號卷第30
    頁、37頁、62頁），然被告劉兆宏於97年1月24日曾改稱：
    無上開情事，因我之前欠甲○○2萬元，我在躲他，所以才
    亂咬他等語（見上開偵續卷第55頁）。嗣於97年6月16日於
    原審審理時具結證稱：無上開向甲○○購買安非他命情事，
    之前曾證稱向被告甲○○購買安非他命，是因為我和被告甲
    ○○有金錢上的糾紛，被告甲○○跟我多次催債，我很害怕
    ，後來我身上有毒品1包，被警察抓到，警察問我毒品跟誰
    拿的時候，我就表示是跟被告甲○○買的，但那是我亂說的
    。之後在偵查中，我曾一度表示，我是亂說的，後來我又說
    是跟被告甲○○買的，是照著警詢筆錄講的、我跟被告甲○
    ○的金錢糾紛，是我向甲○○借了2萬元現金沒有還，我是
    96年農曆過年時，在被告甲○○的家裡（台北縣泰山鄉○○
    路）借的等語（見原審卷第147-148頁）。足見被告劉兆宏
    之證言前後反覆，憑信性已非無疑，縱被告劉兆宏為警查獲
    時有扣得一包重0.2公克之安非他命，惟該物品係向劉兆宏
    向被告甲○○買得云云，亦係劉兆宏之單一證述，且經劉兆
    宏於原審審時具結否認之，自難僅憑扣案毒品即認劉兆宏證
    稱向被告購得毒品一節為事實，此外復查無其他足以認定被
    告甲○○販賣毒品予劉兆宏之監聽記錄或供販賣所用物品等
    ，足以佐證劉兆宏證詞之證據，自難僅憑劉兆宏於偵查中反
    覆之單一指述，遽認被告甲○○有販賣第二級毒品安非他命
    予被告劉兆宏。
  2.被告甲○○之辯護人固以證人邱瓊志、莊勝雄於偵查中向檢
    察官所為之陳述，屬傳聞證據，認無證據能力云云，惟按「
    被告以外之人於偵查中向檢察官所為之陳述，除有顯不可信
    之情況者外，得為證據」，刑事訴訟法第159條之2第2項定
    有明文，辯護人既未能舉出證人邱瓊志、莊勝雄於偵查中向
    檢察官所為陳述，有何顯不可信情況之任何事證，是證人邱
    瓊志、莊勝雄於偵查中向檢察官所為之陳述，揆諸上述，應
    有證據能力，先予指明。證人即警員莊勝雄固於偵查中證稱
    : 先前是有查獲過乙○○的毒品案，當時我們不知道有甲○
    ○這個人，是劉兆宏他自己講出來的，後來把他送到分局偵
    查隊時，刑責區的同仁說，這個名字看起來有印象，調出他
    的紀錄，才知道甲○○這個人有毒品前科等語。證人即警員
    邱瓊志證稱：劉兆宏在警詢中之陳述都是出於自由意志等語
    （見上開偵續卷第62頁）。證人莊勝雄、邱瓊志警員之證詞
    固能證明被告乙○○在警詢中之供述係出於自由意志，然尚
    難執此證明被告甲○○有販賣安非他命予被告乙○○，自然
    不能執為對被告甲○○不利之判斷。
  3.至被告劉兆宏於96年5月23日為警查扣得之透明結晶為安非
    他命之事實，僅能證實被告劉兆宏於當日持有甲基安非他命
    1包，尚難證明該包安非他命即為被告甲○○販賣予被告劉
    兆宏。
  4.末參諸臺北縣警局新莊分局警員因被告劉兆宏於96年5月23
    日為警查獲時，指稱係向被告甲○○販賣安非他命後，旋向
    原審法院聲請核發搜索票，於96年5月25日10時55分至被告
    甲○○位於臺北縣泰山鄉○○路2段319號4樓住處搜索，結
    果僅搜扣安非他命吸食器1組、分裝鏟2支、海洛因殘渣袋1
    個、注射針筒4支、玻璃球2個等情（見96年度偵字第1234 1
    號卷宗第28至32頁），顯見並無其他相關事證用以補強被告
    乙○○於96年11月30日、96年12月25日、97年2月14日偵查
    中指稱：曾於96年5月23日12時許，在臺北縣泰山鄉○○路
    上某麥當勞前，以1000元之價格，向被告甲○○購買安非他
    命1包等語之真實性。
  5.綜上，本件公訴人既憑被告乙○○之證述，認被告甲○○涉
    及販賣安非他命罪嫌，然被告劉兆宏之證述，已有證詞反覆
    之瑕疵，按諸上開最高法院之裁判意旨，本件除劉兆宏之證
    詞外，須另有補強證據佐證，以明供述內容之真實性。然遍
    查全卷，並無其他積極證據堪以佐證，本院自難徒憑被告劉
    兆宏前後不一，復無其他旁證可佐之證詞，遽為不利於被告
    甲○○之認定，揆諸上開說明，應為被告甲○○無罪之諭知
    。
五、被告乙○○涉犯刑法偽證罪部分：
  (一)按被告之自白不得作為有罪判決之唯一證據，仍應調查其他
    必要之證據，以察其是否與事實相符，刑事訴訟法第156條
    第2項定有明文。
  (二)被告乙○○雖曾於97年2月14日偵查中自白稱：因為97年1月
    24日開庭偵訊時，我和甲○○同時出庭，檢察官也知道我和
    甲○○都是在北所，大家都會遇到，我如果照實講，我在北
    所很難做人，所以上次才否認甲○○有賣我毒品這件事等語
    【見上開偵續卷第62頁】，但除被告乙○○前開自白外，並
    無其他確切證據足資佐證，且被告乙○○嗣在原審審理時已
    否認其於97年1月24日在偵訊時以證人身分所為之證述為不
    實等情，是本院自無從僅以被告乙○○之自白，而認其於97
    年1月24 日在偵查中之證述係屬偽證。此外，復查無其他積
    極證據足認被告乙○○有公訴人所指之上揭犯行，自應就被
    告乙○○為無罪之諭知。
六、公訴人上訴意旨謂以；被告甲○○販賣安非他命予劉兆宏之
    證據，除劉兆宏之證述外，尚有警員邱瓊志、莊勝雄之證述
    及甲○○賣給劉兆宏之安非他命1包扣案可佐，自非僅有劉
    兆宏之唯一證述而無其他佐證。被告甲○○販賣安非他命之
    事既為真實，被告劉兆宏證稱被告甲○○未販賣安非他命之
    證述自係為偽云云。惟查，警員邱瓊志、莊勝雄之證述僅能
    擔保劉兆宏警詢證述程序之合法性，但不能擔保該證述內容
    之真實性，而扣案物品雖係安非他命無訛，惟該物品為乙○
    ○向甲○○購得等情，亦係基於劉兆宏之證述而來，然其是
    否有於96年5月23日12時許向被告甲○○購買毒品，已因其
    證述反覆而無憑信性，自難依其證認上該扣案安非他命係被
    告甲○○販賣毒品之證據，本院自難僅以被告劉兆宏之證據
    即認被告甲○○犯有販賣第二級毒品之重罪。至被告劉兆宏
    是否因證稱，被告甲○○曾販賣毒品予渠而另涉偽證、誣告
    罪嫌，應由檢察官另行依法偵辦，附此敘明。
七、綜上所述，原審以被告二人犯罪無法證明，而為無罪之諭知
    ，經核尚無不當，檢察官上訴仍執陳詞，認被告甲○○有販
    賣毒品、被告劉兆宏有偽證犯行為無理由，應予駁回。
據上論斷，應依刑事訴訟法第368條，判決如主文。
本案經檢察官劉靜婉到庭執行職務。
中    華    民    國    97    年    11    月    18    日
                  刑事第十六庭審判長法  官  溫耀源
                                    法  官  許增男
                                    法  官  王敏慧
以上正本證明與原本無異。
如不服本判決，應於收受送達後十日內向本院提出上訴書狀，其
未敘述上訴之理由者並得於提起上訴後十日內向本院補提理由書
（均須按他造當事人之人數附繕本）「切勿逕送上級法院」。
                                    書記官  丁淑蘭
中    華    民    國    97    年    11    月    18    日


司法院資訊處製作；財團法人民間司法改革基金會備份。
